臺灣臺中地方法院小額民事判決
110年度沙小字第291號
原      告  黃世孟  
訴訟代理人  林秀月  
被      告  謝莉蘭  
上列當事人間請求給付建物基地租金事件，經本院於民國110年
8月17日言詞辯論終結，判決如下：
    主      文
原告之訴及其假執行之聲請均駁回。
訴訟費用新臺幣壹仟元由原告負擔。
    事實及理由
一、原告主張：（一）坐落臺中市○○區○○段000號土地（下稱系
    爭土地）為原告所有。且坐落系爭土地上建號467號即門牌
    號碼臺中市○○區○○路00號房屋（下稱系爭房屋），原屬原告
    母親林秀月所有，嗣經本院民事執行處以107年度司執字第1
    13536號強制執行程序進行拍賣，並由被告得標。而系爭房
    屋占用系爭土地面積計60.15平方公尺，被告因而受有相當
    於租金之不當得利，為此爰依民法第179條規定不當得利之
    法律關係提起本件訴訟。（二）系爭土地位於商業區，附近
    有店鋪、市場，以民國109年1月申報地價每平方公尺新臺幣
    （下同）4,000元之年息10%計算，相當於租金之不當得利為
    每月2,005元（計算式：4000元×60.15平方公尺×10%÷12個月
    ＝2005元）等語。並聲明：（一）被告應自108年7月10日起
    至清償日止，每月給付原告2,005元，及自108年7月10日起
    至清償日止，按週年利率百分之5計算之利息。（二）願供
    擔保，請准宣告假執行。
二、被告則以：（一）被告經由本院107年度司執字第113536號
    強制執行程序，依法得標取得系爭房屋之所有權，因原告拒
    不遷出，故被告訴請原告遷讓房屋，業經本院以109年度訴
    字第852號民事判決「被告應將門牌號碼臺中市○○區○○路00
    號房屋遷讓返還予原告，並自民國108年7月10日起至遷讓返
    還上開房屋之日止，按月給付原告新臺幣3,428元。」。（
    二）被告依法得標取得系爭房屋之所有權，卻因原告拒不搬
    遷，致無法入住系爭房屋，權益受損，故原告請求相當於租
    金之不當得利，應自原告依前案判決遷讓返還系爭房屋後起
    算。且前案判決係以建物課稅現值年息8%計算，則原告請求
    以系爭土地之申報地價年息10%計算，顯然極端不對稱等語
    資為抗辯。並聲明：原告之訴駁回。
三、本院之判斷：
（一）按無法律上原因而受利益，致他人受損害者，應返還其
      利益。雖有法律上原因，而其後已不存在者，亦同，民法
      第179條定有明文。
（二）復按土地及其土地上之房屋同屬一人所有，而僅將土地或
      僅將房屋所有權讓與他人，或將土地及房屋同時或先後讓
      與相異之人時，土地受讓人或房屋受讓人與讓與人間或房
      屋受讓人與土地受讓人間，推定在房屋得使用期限內，有
      租賃關係。其期限不受第449條第1項規定之限制。前項情
      形，其租金數額當事人不能協議時，得請求法院定之，民
      法第425條之1定有明文。　　
（三）經查：
　  1.系爭土地之所有權於95年間以拍賣為原因登記於訴外人楊
      子榮名下，嗣於106年間以拍賣為原因移轉登記於訴外人
      陶螢緹名下，復於107年間以買賣為原因移轉登記於原告
      名下等情，有地籍異動索引及土地登記謄本影本在卷可稽
      （見本院卷第101、107、111頁），自堪信為真實。
　　2.系爭房屋原屬訴外人楊子榮所有，嗣經本院民事執行處以
      107年度司執字第113536號強制執行程序進行拍賣，並由
      被告得標，及於108年間以拍賣為原因移轉登記於被告名
      下等情，業經本院依職權調閱本院107年度司執字第11353
      6號執行卷宗核閱屬實，並有本院103年度訴字第2992號民
      事判決及建物登記謄本在卷可稽（見本院卷第113頁、第1
      55至165頁），自堪信為真實。
　  3.綜上，足認系爭土地及系爭房屋，原同屬訴外人楊子榮所
      有，嗣後，系爭土地之所有權先於106年間移轉予訴外人
      陶螢緹，復於107年間移轉予原告，而系爭房屋之所有權
      則於108年間移轉予被告，揆諸前揭說明，應認系爭土地
      之受讓人即原告與系爭房屋之受讓人即被告間，在系爭房
      屋得使用期限內，具有租賃關係，是以，被告基於租賃關
      係占有系爭土地，具有正當權源，自無適用民法第179條
      規定之餘地。
（四）從而，原告主張依民法第179條規定，請求被告應自108年
      7月10日起至清償日止，每月給付原告2,005元，及自108
      年7月10日起至清償日止，按週年利率百分之5計算之利息
      ，為無理由，不應准許。又原告之訴既經駁回，其假執行
      之聲請亦失所附麗，應併駁回。
（五）兩造其餘之攻擊防禦方法及未經援用之證據，經本院斟酌
      後，認為均不足以影響本判決之結果，自無逐一詳予論駁
      之必要，併此敘明。
四、本件依民事訴訟法第78條、第436條之19條第1項規定，確定
    其訴訟費用額為第一審裁判費1,000元，應由原告負擔。
中    華    民    國   110    年    9     月    29    日
                  沙鹿簡易庭  法  官  賴秀雯
以上正本係照原本作成。
如不服本判決，應於送達後20日內，以判決違背法令為理由，向
本院提出上訴狀並表明上訴理由（上訴理由應表明一、原判決所
違背之法令及其具體內容；二、依訴訟資料可認為原判決有違背
法令之具體事實），如於本判決宣示後送達前提起上訴者，應於
判決送達後20日內補提上訴理由書（須附繕本）。如委任律師提
起上訴者，應一併繳納上訴審裁判費。
中    華    民    國   110    年    9     月    29    日
                              書記官  陳任鈞